【裁判字號】    98,交聲,2300
【裁判日期】    980930
【裁判案由】    聲明異議
【裁判全文】
臺灣高雄地方法院交通事件裁定    98年度交聲字第2300號
原處分機關  高雄市政府交通局
異  議  人  甲○○
上列異議人即受處分人因違反道路交通管理處罰條例案件，對於
高雄市政府交通局於民國98年7 月24日所為之裁決處分（原處分
案號：高市交裁字第裁32-B00000000號）聲明異議，本院裁定如
下：
    主  文
異議駁回。
    理  由
一、按汽車駕駛人迴車時，在設有禁止迴車標誌或劃有分向限制
    線、禁止超車線或禁止變換車道線之路段迴車者，處新臺幣
    （下同）600 以上1,800 元以下罰鍰，，並記違規點數1 點
    ，道路交通管理處罰條例第49條第2 款、第63條第1 項第1
    款分別定有明文。又按分向限制線，用以劃分路面成雙向車
    道，禁止車輛跨越行駛，不得迴轉，道路交通標誌標線號誌
    設置規則第165 條第1 項、第2 項前段亦定有明文。末按，
    違反道路交通管理處罰條例第49第2 款條之事件，於應到案
    期限內繳納或到案聽候裁決者，處900 元罰鍰，亦有違反道
    路交通管理事件統一裁罰基準及處理細則第2 條及違反道路
    交通管理事件統一裁罰基準表可參。
二、原處分意旨略以：本件異議人即受處分人甲○○於民國98年
    5 月30日上午12時51分，駕駛其所有車號7M-2117 號自用一
    般小客貨車，沿高雄市○○○路北向南行駛，行經興中路口
    劃設有雙黃線路段跨越雙黃線迴轉，經高雄市政府警察局苓
    雅分局經員警乙○○當場攔停，以違反道路交通管理處罰條
    例第49條第2 款規定為由掣單舉發。原處分機關即高雄市政
    府交通局於98年7 月24日依道路交通管理處罰條例第49條第
    2 款、第63條第1 項第1 款（漏載第1 項第1 款）、違反道
    路交通管理事件統一裁罰標準及處理細則第43、44、67 條
    等規定，裁處罰鍰900 元，並記違規點數1 點，有高雄市政
    府警察局舉發違反道路交通管理事件通知單（高市警交字第
    B00000000 號）、高雄市政府交通局違反道路交通管理事件
    裁決書（高市交裁字第裁32-B00000000號）各1 紙在卷可憑
    。
三、聲明異議意旨略以：異議人於98年5 月30日中午12點30分，
    駕駛自小客貨車於成功一路行駛，突遭員警乙○○攔停檢查
    證件後，隨意誣賴異議人違規並開單舉發，該處分顯有違誤
    ，請求撤銷原處分。
四、經查：
（一）上開裁決書於98年7 月31日由寄存送達後，異議人於同年
      8 月10日向本院聲明異議，有送達證書、聲明異議狀上本
      院收文章在卷可查，足認其聲明異議於接到裁決書之翌日
      起20日內提出，程序上應屬適法，合先敘明。
（二）受處分人於上述時、地駕駛車牌號碼7M-2117 號自小客貨
      車跨越雙黃線迴轉之違規事實，業據證人即開單告發之員
      警乙○○於本院98年9 月7 日調查時，以具結擔保其供述
      之真實性，並瞭解偽證罪責之心理處罰狀態下訊問之。而
      當時舉發情形，據證人乙○○證稱：當天中午12時到2 時
      ，我們在興中二路、成功一路路口，面對成功一路北向南
      方向執勤交通告發取締，異議人開自小貨車7M-2117 號由
      成功一路由北向南行駛，當時成功一路已變紅燈，異議人
      見燈號變換，即從路口前5 公尺雙黃線處切出成功一路欲
      左轉，後因看到我在興中二路、成功一路口要攔停，想要
      開車迴轉駛離，但因我們向他吹哨子及做手勢指揮他，他
      才左轉到我們所在位置等語明確（見本院卷第18至19頁）
      ，堪認受處分人違規之事實甚為顯然。
（三）按交通警察掣單舉發違反道路交通管理處罰條例所列違規
      事實，本質上為行政處分，係公務員基於職務上權力，依
      法就特定之具體事件所為具公法上效果之單方面行政行為
      ，基於公務員為公法上行為具有公信力之原則，該行政行
      為當可被推定為真正，其據以依法處分之事實認定亦為正
      確無誤，本此公信原則，立法者乃賦予行政機關制定違反
      道路交通事件統一裁罰基準及處理細則，使執行勤務員警
      得當機處分，以達其維護交通秩序、安全之行政目的。反
      之，若謂公務員一切行政行為皆須預留證據以證其實，則
      國家行政及公權力之行使勢必窒礙難行。準此，刑事訴訟
      法就犯罪證據所列有關之規定與屬於行政秩序罰之交通違
      規裁罰本質不合之部分，自不在準用之列。從而，受處分
      人倘未能就執勤員警之舉發有誤提出相關證據以供調查，
      又無證據足證員警有故意捏造事實或違法取締之情事，則
      執勤員警本其維護交通秩序、安全職責所為之舉發，自應
      受適法、正確之推定。又證人乙○○提出當日全程錄音之
      錄音帶，經本院當庭勘驗結果：「員警稱：『你沒有闖紅
      燈沒錯，但你跨越雙黃線。』異議人稱：『沒錯，是有跨
      越雙黃線。』」等語，業經異議人坦承係為上開內容確為
      其本人所述無誤，足見異議人辯稱：員警當日隨意誣賴其
      違規，其當場駁斥，並稱一切均按交通規則行駛云云，亦
      屬無稽。準此，原處分機關認定受處分人有跨越雙黃線迴
      轉之違規事實，即非無據。
五、綜上所述，原處分機關依道路交通管理處罰條例第49條第2
    款、第63條第1 項第1 款（漏載第1 款）、違反道路交通管
    理事件統一裁罰基準及處理細則第2 條及違反道路交通管理
    事件統一裁罰基準表等規定，裁處受處分人罰鍰900 元，並
    記違規點數1 點，即無違誤。受處分人猶執前詞，指摘原處
    分不當，為無理由，應予駁回。
六、依道路交通案件處理辦法第19條，爰裁定如主文。
中    華    民    國    98    年    9     月    30    日
                  交通法庭    法  官  張琬如
以上正本證明與原本無異。
如不服本裁定，應於收受送達後5 日內向本院提出抗告狀。
中    華    民    國    98    年    10    月    1     日
                              書記官  劉甄庭


司法院資訊處製作；財團法人民間司法改革基金會備份。
